臺灣高等法院刑事判決　　　　　　　　　　　　　　　九十年度上重訴字第五三號
　　上　訴　人
　　即　被　告　辛○○
　　指定辯護人　本院甲○
　　上　訴　人
　　即　被　告　戊○○
　　選任辯護人　蔡宏修
　　上　訴　人
　　即　被　告　丙○○原名古.
　　　　　　　　乙○○
右上訴人因懲治盜匪條例等案件，不服臺灣桃園地方法院九十年度重訴字第二號，中
華民國九十年七月三日第一審判決（起訴案號：臺灣桃園地方法院檢察署八十九年度
偵字第一八三九一號、第一八五六一號、第一九二八二號）提起上訴，本院判決如左
：
    主  文
原判決關於辛○○、戊○○部分撤銷。
辛○○、戊○○共同意圖勒贖而擄人，辛○○累犯，處有期徒刑拾貳年，戊○○處有
期徒刑捌年，扣案之膠帶壹團、手銬鑰匙壹支、童軍繩壹條及電擊棒壹支均沒收。
其他上訴駁回。
    事  實
一、辛○○前於民國（下同）八十六年間因違反麻醉藥品管理條例案件，經臺灣板橋
    地方法院判處有期徒刑六月確定，並於八十六年十二月二十七日易科罰金執行完
    畢；丙○○則於八十七年間因詐欺案件，經臺灣臺北地方法院判處有期徒刑九月
    確定，並於八十九年四月五日執行完畢，竟均仍不知悛悔，辛○○、戊○○二人
    基於共同意圖擄人勒贖之犯意聯絡，先由辛○○於八十九年十一月二十八日晚上
    出面謊稱其與庚○○間有債務糾紛，並約同丙○○、乙○○，要彼等將庚○○押
    給辛○○處理，辛○○、戊○○二人即與丙○○、乙○○及丙○○、乙○○另邀
    年籍不詳綽號「小龍」、「阿堯」之成年男子，基於共同妨害自由之犯意聯絡（
    辛○○、戊○○二人此部分妨害自由之犯意，則均為其等前開擄人勒贖之犯意所
    吸收），於翌（二十九）日凌晨二時許，先由乙○○駕駛其與辛○○一同出面租
    得之Ｔ５─６９２號營業小客車，載同丙○○、「小龍」及「阿堯」三人一同前
    往國道中山高速公路中中壢交流道附近，與由辛○○所駕駛，載同戊○○並攜帶
    辛○○所有電擊棒乙支、手銬乙付、頭套乙個及戊○○所有之童軍繩乙條及膠帶
    乙捲之２Ｇ─３２５６號自用小客車會合後，再一同前往庚○○位於桃園縣中壢
    市○○街一三０巷十一號之住處附近，辛○○要丙○○、乙○○、「小龍」、「
    阿堯」等人俟戊○○認出庚○○後再動手押人，戊○○即與乙○○、丙○○、「
    小龍」及「阿堯」四人攜帶上開置有電擊棒乙支、手銬乙付、頭套乙個、童軍繩
    乙條及膠帶乙個之袋子乙個下車等候庚○○出現，辛○○因怕庚○○認出，則獨
    自駕駛上開２Ｇ─３２５６號自用小客車至一百公尺外之民族路上等候消息。至
    同日凌晨三時五十分許，庚○○自其上開住處騎機車外出時，即由丙○○、乙○○、「小龍」及「阿堯」四人出面攔下，戊○○則站在一旁認人後用手搭住庚○○肩膀，並分持上開膠帶乙捲及手銬乙付，分別貼上庚○○之雙眼及嘴巴，另用
    上開手銬乙付將庚○○之雙手反銬在其背後，戊○○即帶同並看管庚○○一同坐
    進上開Ｔ５─６９２號營業小客車後座上，再持上開頭套將庚○○之頭部罩住，
    而以上開非法方法剝奪庚○○之行動自由，再由乙○○駕駛上開Ｔ５─６９２號
    營業小客車前往桃園縣中壢市○○路上與辛○○會合，另丙○○、「小龍」、「
    阿堯」三人則均留在原地等候，約三分鐘後，戊○○、乙○○二人與辛○○會合
    ，即改由辛○○駕駛上開Ｔ５─６９２號營業小客車，載同戊○○、庚○○二人
    往桃園縣大園鄉○○○路方向駛去，乙○○則駕駛上開２Ｇ─３２５６號自用小
    客車返回上開現場後，載同丙○○、「小龍」、「阿堯」三人一同離去。而辛○○即繼續駕駛上開營業小客車在桃園縣與新竹縣間往返，其間並由戊○○用上開
    膠帶綑綁住庚○○之雙腳，再用大型垃圾袋將庚○○自頸部套至大腿，大腿附近
    處有一小洞可透氣，垃圾袋在腰部處用膠帶綁起來，嗣並將庚○○藏置於上開Ｔ
    ５─６９２號營業小客車之後行李箱內。途中因庚○○雙手難忍手銬銬住疼痛，
    戊○○即解開庚○○雙手上之手銬，改用上開童軍繩綑綁，並於同日凌晨四時二
    十七分許，逼問庚○○其住處電話後，戊○○即持庚○○所攜帶0000000
    00號行動電話乙支，自當日凌晨四時二十七分三秒起至同日九時十二分四十八
    秒止先後打十一通電話至庚○○住處，分別通知庚○○之女兒及配偶癸○○二人
    ，表明庚○○已遭其等擄走，向伊等勒索新台幣（下同）二百五十萬元，並要其
    在同日上午十時三十分交款，地點等候連絡等語，且由庚○○在電話中向癸○○
    報稱其現在人身平安，要其等好好配合，不要報警，否則回不去等語。其後在上
    開Ｔ５─６９２號營業小客車行駛途中，因庚○○在該車後行李廂內自行掙脫手
    上童軍繩而產生異音，遭戊○○持上開電擊棒乙支電擊庚○○左大腿乙次（惟電
    擊部分未成傷），並要其好好配合。嗣於同日上午十時許，因辛○○駕駛上開Ｔ
    ５─６９２號營業小客車行經桃園縣觀音鄉○○路與敬業路之交岔路口處時，自
    後追撞及由李三郎所駕駛ＬＫ─６１２５號自用小客車而不得已停車處理時，戊○○即坐在上開Ｔ５─６９２號營業小客車之後行廂上，惟庚○○因已自行解脫
    雙手上之童軍繩，拔除雙眼、雙腳、嘴巴上之膠帶並破壞該行李箱蓋上鎖頭（庚○○為了鬆脫，造成右手大拇指撕裂傷、雙手手腕處瘀傷），乃以雙腳踢開上開
    後行李箱蓋，並趁機跳離，往後方信義保全公司方向逃跑，大喊救命，辛○○見
    狀則追向庚○○，並要庚○○別跑，戊○○則趁機逃離上開肇事現場，惟因庚○○已跑至信義保全公司內並報警到場處理，始經警在上開肇事現場逮捕辛○○本
    人，並扣得上開Ｔ５─６９２號營業小客車、電擊棒乙支、童軍繩乙條、膠帶乙
    團及手銬鑰匙乙支，至於手銬乙付、頭套乙個、剩餘膠帶乙捲及大型垃圾袋乙個
    ，則均遭戊○○丟棄在西濱公路上某處，均已滅失。嗣丙○○、乙○○二人在偵
    查機關發覺其犯罪前，一同於同年十二月三日中午十二時四十分許，到桃園縣警
    察局中壢分局自首上開犯行接受裁判，戊○○則於案情曝光後之同年十二月十四
    日晚上八時五十分許，始自行到桃園縣警察局中壢分局投案。
二、案經丙○○、乙○○二人自首及庚○○訴由桃園縣警察局中壢分局報請臺灣桃園
    地方法院檢察署檢察官偵查起訴。
  理  由
甲、關於被告辛○○、戊○○部分（即撤銷改判部分）：
一、訊據上訴人即被告辛○○、戊○○二人固坦承於右揭時地由被告戊○○、丙○○
    、乙○○、綽號「小龍」及「阿堯」五人一同將被害人庚○○押走，並由辛○○
    駕車載同被告戊○○及被害人庚○○二人離去，嗣由被告戊○○打電話向被害人
    庚○○之妻癸○○索款，惟事後因駕車發生車禍致被害人庚○○趁機逃離等情，
    惟均矢口否認右揭犯行，被告辛○○辯稱：其原係庚○○所經營公司之員工，因
    庚○○積欠十來萬元之工作及業績獎金未給付，且避不處理，為教訓庚○○，始
    委由戊○○、丙○○、乙○○、「小龍」及「阿堯」出面將庚○○押上車，純粹
    只想嚇嚇他，並無為自己不法所有之意思，至於由戊○○打電話給癸○○勒索二
    百五十萬元乙事，其並不知情，事後才知道云云；被告戊○○則辯稱：伊係因辛○○向伊偽稱庚○○積欠其債務不還，始義務性答應出面幫忙處理債務，主觀上
    並無不法所有之意圖，至於打電話給癸○○勒索二百五十萬元，亦係押得被害人
    之後，辛○○才威嚇伊所為，伊事先並無與辛○○有任何擄人勒贖之犯意聯絡云
    云。經查：
  (一)被告辛○○、戊○○二人右揭強押被害人庚○○，並向伊家屬勒贖二百五十萬元
    等情，業據被害人庚○○迭次於警、偵訊中、原審及本院審理時指訴稱：八十九
    年十一月二十九日凌晨三時五十分許，伊自其上開住處騎機車外出時，突由被告
    丙○○、乙○○、戊○○及其他二名男子出面將伊攔下，並有人持手銬銬住伊雙
    手，及膠帶乙捲分別貼上伊之雙眼及嘴巴，即將伊押進上開Ｔ５─６９２號營業
    小客車後座上，戊○○再持上開頭套將伊之頭部罩住，接著，上開營業小客車行
    駛約三分鐘後停下來，即改由辛○○駕駛上開營業小客車，載同伊及戊○○二人
    車行約六、七分鐘，戊○○下車買大型垃圾袋，並用該垃圾袋將伊自頸部套至大
    腿，大腿附近處有一小洞可透氣，垃圾袋在腰部處有用膠帶綁起來，又開了十分
    鐘，戊○○叫伊下車，慢慢移動至後行李箱，辛○○及戊○○將伊抬進行李箱，
    車又繼續行駛約三分鐘，戊○○即問伊家裡電話，並持伊所攜帶0000000
    00號行動電話打電話到伊家，途中因伊雙手難忍手銬銬住疼痛，戊○○即解開
    伊雙手之手銬，改用上開童軍繩綑綁住，嗣要伊在電話中向太太報稱其現在人身
    平安，要其等好好配合，不要報警，否則回不去等語。後因伊在上開營業小客車
    後行李廂內自行掙脫手上童軍繩而產生異音，遭戊○○持上開電擊棒電擊左大腿
    乙次，並叫伊跟他們配合。嗣於同日上午十時許，因上開營業小客車發生車禍不
    得已停車處理時，戊○○即坐在上開營業小客車之後行廂上，惟因伊已解脫雙手
    上之童軍繩，拔掉雙眼、雙腳、嘴巴上之膠帶及破壞該行李箱蓋上鎖頭，即以雙
    腳踢開上開後行李箱蓋，並趁機跳離上開行李廂內，往後方信義保全公司方向跑
    去，並大喊救命，辛○○在後追伊，並要伊別跑，戊○○則趁機逃離上開肇事現
    場，惟因伊已跑至信義保全公司內並報警到場處理，在整個過程中被告始終均無
    提及要伊還錢之事等語明確（見第一八三九一號偵查卷第一二至一六、五三至五
    五頁，原審卷第一二九、一三０頁，本院卷第一二０頁），核與被告辛○○供稱
    ：「電擊棒、手銬是我買的，童子軍繩及膠布（帶）是小胖即被告戊○○買的，
    頭套是我的，有綽號阿南（即被告丙○○）、小胖、阿正（即被告乙○○）與另
    二人我不認識，因當初我以八萬元請阿南、阿正前往押翁某、那不詳姓名之二人
    係由阿南、阿正叫的，當時是由上開五人將庚○○押走，而我在離案發地大略一
    百公尺處民族路那裡等他們，他們五人是開了一部Ｔ５─６９２號的黃色計程車
    ，我們是凌晨三時在案發地等被害人，當時是由我開２Ｇ─３２５６號自小客車
    ，他們則是開Ｔ５─６９２號黃色計程車，在案發地點等，叫我開２Ｇ─３２５
    ６的自小客車前往民族路等他們，在當天凌晨三時五十分，他們五個人將被害人
    押走後，就開黃色計程車到民族路找我，阿南押翁某來時已將翁某頭部蒙住，腳
    也用繩子綁住，再由小胖用手銬反扣雙手，接著阿南、阿正及另二名年籍不詳男
    子就開２Ｇ─３２５６自小客車走，我與小胖開黃色計程車，而是由我開車的，
    將被害人放在後座，小胖在後面押著他，後來我們就往西濱公路新竹方向開，之
    後我們就一直在竹北、觀音繞到了早上七、八點時，在西濱公路上（觀音）小胖
    就把他帶到後車廂，我沒有打電話，是小胖打的，他是在車上及路邊用行動電話
    （000000000）打的，就是開車載被害人之期間打的，我聽到小胖說叫
    被害人家屬要準備錢，否則就不放被害人回去：：我並有聽到小胖用電擊棒電他
    ，之後我就一直開車，直到當天早上十時在觀音鄉○○路與敬業街口，與李三郎
    所駕駛之ＬＫ─６１２５自小客車發生碰撞，碰撞之後被害人從我車廂跳出來，
    小胖有發現後車蓋打開要將它蓋好試著要去押住他，但是被害人邊走邊喊救命」
    等語（見第一八三九一號偵查卷第七、八、三七、三八頁）及被告戊○○迭次於
    偵查中及原審審理時供稱：「當時連同我共六人，我只認識辛○○，丙○○、乙○○二人當天亦有到場，：：，於是我及辛○○大概在凌晨二點多在中壢交流道
    會合，而乙○○及丙○○等人是開Ｔ５─６９２黃色計程車前來，後來辛○○就
    開車載我們到被害人住處前，並查看被害人機車，辛○○並告訴我們被害人大概
    三點多會出門，並被害人出門時要我跟乙○○及丙○○等人講，並要他們將被害
    人押上黃色計程車，說完辛○○就先到二、三百公尺外的巷口等，接著三點五十
    分左右被害人出來後，我就跟丙○○及乙○○說，結果他們四人將被害人拉住並
    將被害人推進計程車，接著有三個人上計程車連同被害人、我及乙○○，且是由
    王（敏圓）開車，我坐在後座被害人旁邊，後來車子開到巷口與郭（建興）碰面
    ，王下車後開白色自小客車，而郭就上黃色計程車之駕駛座：：而他們四人在押
    被害人上計程車期間有以膠帶綑住被害人口、眼，：：並以手銬拷住被害人，另
    被害人押給辛○○之後，就由郭開車，：：車子往大園方向開大概經過了五十分
    鐘後，車子停下來，：：，要我跟家屬說『你跟家屬說要他們準備錢，否則被害
    人就回不去了』，那我就跟被害人家屬講了那些話，就把電話掛掉，接著我們上
    車車子又繼續開，車子一直在大園地區繞，後來我們又把車子停下來，下車叫我
    把被害人帶到後車箱去，後來就把被害人關在後車箱，後來又有陸續撥了三、四
    通電話給被害人家屬，：：，後來直到當天二十九日早上十點多左右，他（即辛○○）跟他人發生車禍，結果郭下車與人理論，並且叫我押住後車箱不要讓被害
    人跑出來，但後來被害人踢開後車箱，於是我就跑掉了」（見第一九二八二號偵
    查卷第十四、十五、十六頁）、「第一通是說要被害人家屬準備二百五十萬元等
    電話就掛掉，第二通再打去問有沒有聽清楚，第三通教家屬與被害人翁某對話，
    第四通是問家屬錢準備好沒，家屬說沒那麼錢，電話就掛掉，第五通向家屬說有
    多少拿多少，之後就掛電話沒再打」（見同上偵查卷第六頁）、「我有逼問被害
    人電話號碼：：，我是用被害人的電話打的，我打電話是辛○○是把車子停在路
    旁，我走出車子約離五十至一百公尺」、「我有做起訴書所述之事實，郭叫我打
    電話要錢的，要二百五十萬元，我只打電話給被害人家屬準備錢並等電話，就將
    電話掛掉了，我打了二、三次電話，都是郭叫我打電話的」、「辛○○有打字條
    丟進我的舍房，丟的人叫我的名字並告訴我說是辛○○給你的，要我看完把字條
    撕掉，他要我把罪扛起來（見原審卷第二四、九五、一二七、一二八頁）」等語
    ；以及被告丙○○、乙○○供稱：於右揭時地由被告辛○○出面約以八萬元之代
    價，由其等出面與被告戊○○、「小龍」、「阿堯」等人，持上開膠帶乙捲、頭
    套乙個、手銬乙付、電擊棒乙支、童軍繩乙條等物，貼上被害人庚○○雙眼、嘴
    巴，並戴上頭套、手銬後，將被害人庚○○帶進上開Ｔ５─６９２號營業小客車
    ，再由被告乙○○駕駛上開Ｔ５─６９２號營業小客車載同被告戊○○，並交由
    被告辛○○、戊○○二人處理等語（見第一八五六一號偵查卷第六至八、一一至
    一三頁），均相符合，亦核與證人即被害人庚○○之妻癸○○迭次於偵查中、原
    審及本院審理時證稱：「八十九年十一月二十九日凌晨四時二十五分左右是我女
    兒打電話給我說有人打電話來說爸爸在他們手上，要準備錢不能報警，否則他就
    回不來了，接著我就從市場趕回去，因為我發現我先生沒有到市場，所以我就覺
    得事情不對了，一直五點五十幾分，我自己接到電話，他（即被告戊○○）說：
    『我叫你先生跟你講話』，接著我先生跟我說：『照他們的意思去做，千萬不要
    報警，把錢準備好』，接著另一名男子跟我說：『你聽清楚了嗎？把錢準備好，
    不要報警，否則人會回不去』，大概至六點十分左右，之間這種動作反覆三次，
    之後大略經過一段期間都沒有電話，於是我便報警了，之後在七點多時，該名男
    子又打電話給我要我準備二百五十萬元，十點鐘交錢，否則先生就回不去了，後
    來陸續又打了電話叫我準備錢，都是同一個人打的，我都藉故拖延，直到：：我
    接到我先生的電話，他跟我說已經平安了，且也知道是誰作的，但我不會講出來
    ，且不用準備錢」、「辛○○原來是我先生以前請的員工，辛○○上班情形還算
    正常，我先生沒有跟辛○○有債務糾紛，最後辛○○是無故離職並侵吞我先生貨
    款十幾萬元，我先生被架走時我人在家中，我到市場時沒有看到我先生，後來我
    女兒說家裡有怪電話說我先生在他們手上，要準備二百五十萬元之後我就回家，
    過一小時後有人打電話來要錢，但不是辛○○的聲音，我有將這段對話錄音下來
    ，我於上午七點報警，我有懷疑是辛○○做的，從頭到尾都是同一人打電話來的
    ，對方有跟我約當天上午十點半交錢，地點再聯繫，後來一直打電話問我錢準備
    如何」、「（問：勒贖電話中有無談到妳先生欠辛○○錢的事情？）從來沒有，
    不曾提到這個問題。」、「（問：公司有無積欠辛○○及戊○○的錢？完全沒有
    ，戊○○我不認識。」（見第一八三九一號偵查卷第五五、五六頁，原審卷第五
    八、五九頁，本院卷第一二０至一二二頁）：證人即被害人庚○○之女兒翁孝慈
    結證稱：「（問：你有接到歹徒的勒贖電話？）是的。」、「（問：電話中如何
    說？）他以為我是我的媽媽，所以第一通他說今天抓得到你老公，明天就抓得到
    你，就掛斷了，我也沒有理他，我以為是開玩笑，第二通說我醒來了沒有，我就
    掛掉了，我有打電話給我媽媽說有怪電話，要她回來，第三通就說你老公在我這
    邊，要我們準備二百五十萬，放在垃圾袋裡面，不要報警，報警的話你老公就回
    不來，說我們做生意要留後路給人家，就掛掉了，過幾分鐘我媽媽就回來了，我
    媽媽問我有沒有電話，我說有人打電話來，說爸爸在他那裡，要我們準備錢，不
    可以報警，把錢放在垃圾袋裡。」、「（問：電話中有無提到你爸爸或者公司欠
    人錢的事情？）沒有，只提到準備二百五十萬。」、「（問：打電話是否同一個
    人？）聽起來是同一個人。」、「（問：你所接的電話有無提到債務的問題？沒
    有。」等語（見本院卷第一二三、一二四頁）；證人李三郎於警訊中證稱「我看
    到庚○○發生車禍後由後行李箱跳出車外邊喊救命邊逃離現場，而另一人（即被
    告戊○○）也逃離，逃離方向不一樣，而駕駛營業小客車之辛○○就追翁某，約
    一陣子才由草漯派出所警察將郭某隨後載回派出所，約經幾分鐘中壢分局警察就
    趕到」、「（警方查扣之電擊棒乙支、童軍繩乙條、膠布乙團、手銬鑰匙乙支是
    從那裡起獲？）是在Ｔ５─６９２號營小客車內查獲」（見第一八三九一號偵查
    卷第一九、二十、五六頁）等語；及證人即被告辛○○前在被害人公司之同事丁○○於本院調查時證稱：「（問：辛○○離職後是否曾經提出要對庚○○不利？
    ）他如果被庚○○罵，或工作不如意，就說要跟他綁或叫人揍他」等語（見本院
    卷第一五三頁），大致均相符合。復有被害人庚○○自行鬆綁受傷及其所穿衣褲
    照片、上開Ｔ５─６９２號營業小客車肇事後現場照片及其後行李箱照片各乙份
    、被害人庚○○所提出診斷證明書乙紙、證人癸○○錄得被告戊○○電話對話錄
    音帶三卷之譯文三份、被害人庚○○遭擄後上開行動電話之通聯紀錄乙份附卷可
    稽（見第一八五六一號偵查卷第四三至四六頁，第一八三九一號偵查卷第二三至
    二六、七四頁）、及扣案之上開錄音帶三捲、電擊棒乙支、童軍繩乙條、膠帶乙
    團及手銬鑰匙乙支可資佐證。此外，被告辛○○在桃園看守所內所傳送予被告戊○○，載明：「小胖：案子已經要辯論了，若在不把情況嚴重性與你商量，擄人
    勒贖可能一定會判下去：：今天與你商量辯論庭時也許可以翻口供，但必須請你
    暫時委屈一下說詞。例如：電話勒贖並不是我叫你打的，而是你臨時起意自己打
    的，打電話時我並不在場：：你本意只是想幫我出口氣，才故意打電話恐嚇他太
    太的，並非真的是要贖款：：經過一段時間（在我們決定要把被害人載回中壢時
    ）你才坦白告訴我，我聽了很生氣才與在車上發生爭吵、拉扯以導致發生車禍：
    ：」等語之上開字條乙份，附於原審卷第一四一、一四二頁可憑。是上開被告辛○○、戊○○共同將被害人擄走，並由被告戊○○向被害人家屬索款二百五十萬
    元等情，足堪認定。
  (二)雖被告辛○○辯稱：因被害人庚○○間積欠其薪水及獎金，因被害人避不解決該
    問題，始叫人押他，目的只在教訓，並無勒贖之意思，不知被告戊○○打電話向
    被害人家屬索款云云，被告戊○○則辯稱：其因深信被告辛○○所言，單純幫忙
    解決債務，並無預有不法得財之意思，押到被害人後，辛○○才逼迫其打電話向
    被害人家屬索款二百五十萬元云云。惟查被害人庚○○與被告辛○○間並未存有
    任何債務糾紛，辛○○尚侵佔公司款項十五萬餘元，並向公司借支，以其薪水抵
    償尚有不足等情，已據被害人庚○○及證人癸○○於原審及本院供述明確（見原
    審卷第五九、一三二頁，本院卷第一一八、一一九頁），核與證人即被害人負責
    之益陽公司會計己○○於本院結證稱：益陽公司並無積欠辛○○薪水、獎金或其
    他費用，薪水均如期發放等語（見本院卷第一五四、一五五頁）；及證人即被害
    人所負責之育明冷凍食品商行會計子○○於本院結證稱：被告辛○○轉過來育明
    公司約三個月，六月份薪水三萬五千五百元、七月份薪水二萬九千四百元，四月
    份工作獎金二千二百元、五月份二千二百元及六月份六千元，因被告辛○○向公
    司借支又虧空公款，故公司將上開款項扣下來，我這邊沒有被告辛○○之業績獎
    金等語（見本院卷第一九八、一九九頁）相符，且有被害人所提律師函、支票及
    退票理由單、被告辛○○出勤表及薪資表在卷可佐（見原審卷第一四三至一四七
    頁，本院卷第一三七至一四０，一六三至一六六頁）。至被告辛○○對於被害人
    究竟積欠多少薪資獎金，或說是八萬元，或說是十至十一萬元（見原審卷第一二
    七頁，本院卷第一０五頁），前後供述不一，已難採信，而被告戊○○係稱：被
    告辛○○因被害人庚○○找人詐賭，要其幫忙解決該債務糾紛等語（第一九二八
    二號偵查卷第一四頁反面，原審卷第九五頁），所述債務之種類亦不相同，衡情
    如被害人庚○○確實尚積欠被告辛○○薪資獎金，被告辛○○無以不法之賭債搪
    塞之理。再者，被告戊○○多次陳稱係被告辛○○要其打電話給被害人家屬索錢
    ，被告辛○○於原審亦供陳：有請被告戊○○打電話幫其向被害人要錢等語（見
    原審卷第一二七頁），而證人癸○○、翁孝慈均證稱被告戊○○於電話中未曾提
    及償還債款之事，被害人庚○○亦稱：伊於被擄時，被告二人亦未曾向伊提及清
    償債務之事等情，已如前所述。又被告戊○○辯稱：被告辛○○原係找其與壬○○一起幫忙解決債務糾紛，並要求傳訊壬○○作證云云，惟經本院將被告二人隔
    離訊問，被告戊○○陳稱：「（問：壬○○他何時知道是債務糾紛？）案發前一
    、二個星期，辛○○找我與壬○○在中壢天林西餐廳那邊吃晚飯，是在下午時，
    在場只有我們三人，辛○○說他與被害人有債務糾紛，請我們去要錢，要我們幫
    忙把錢要回來，他叫我們二人說跟朋友有債務糾紛，並沒有說翁先生，壬○○說
    他沒空不要去，所以我才與辛○○去，當初我打電話是說欠人家錢要還。」；被
    告辛○○則稱：「（問：你有跟戊○○提到為何要綁架被害人的事情？）是為了
    要錢，在八十九年十一月二十八日請他們幫忙前兩、三天，約在中壢平鎮附近我
    的車上談的，有戊○○及壬○○在場，我請他們幫忙，壬○○並沒有表示去或不
    去，但是要去要錢時沒有找到他，所以他沒有參加。」各等語（見本院卷第六六
    、六七頁），被告二人所供就與壬○○商談解決債務之地點、談話內容均南轅北
    轍，足見被告戊○○稱係深信被告辛○○與被害人間有債務糾紛乙節，尚難採信
    。況本院傳訊證人壬○○，其就商談內容及討債金額，亦與被告辛○○所供相去
    甚遠，辛○○甚且改稱與壬○○係商談另一個債務，與本案無關等語（以上均見
    本院卷第七十八至八十頁），是被告辛○○、戊○○二人所稱其間存有債務糾紛
    乙情，顯係卸責之詞，而證人壬○○所證則係迴護之詞，均不足採信。
  (三)又被告戊○○不僅事前與被告辛○○共謀將被害人庚○○擄走事宜，更事後由其
    出面帶同被告丙○○、乙○○、「小龍」、「阿堯」等人一同將被害人庚○○擄
    走，並由被告戊○○帶進上開Ｔ５─６９２號營業小客車上，而以上開非法方法
    剝奪被害人庚○○之行動自由，有如上述，其後更將被害人庚○○改置於上開Ｔ
    ５─６９２號營業小客車之後行李箱內，復持上開電擊棒電擊被害人庚○○乙次
    ，並要被害人庚○○好好配合，亦如上述，更先後多次由被告戊○○打電話予被
    害人庚○○之妻即證人癸○○勒索二百五十萬元，事後係因被告辛○○駕駛上開
    Ｔ５─６９２號營業小客車與證人李三郎所駕駛之上開ＬＫ─６１２５號自用小
    客車發生碰撞肇事，始遭被害人庚○○趁機踢開上開Ｔ５─６９２號營業小客車
    之後行李箱蓋後，逃離被告辛○○、戊○○二人之掌控，確保人身安全，進而報
    警逮捕被告辛○○本人，而被告戊○○當時見被告辛○○發生車禍後，不僅未趁
    機協助被害人庚○○逃離，更加坐在上開Ｔ５─６９２號營業小客車之後行李箱
    蓋上，復於被害人庚○○踢開上開Ｔ５─６９２號營業小客車之後行李箱蓋逃出
    後，見狀逃離上開現場，而未立即前往警察機關報案或自首，遲至八十九年十二
    月十四日晚上八時五十分許警察發覺其犯罪後始自行投案，再參諸前揭被告辛○○於看守所寫給被告戊○○之字條，則被告戊○○與被告辛○○就所犯上開擄人
    勒贖之犯行間，顯有犯意聯絡及行為分擔，至為顯然，且被告辛○○、戊○○二
    人於右揭時地將被害人庚○○以上述非法方法剝奪其行動自由後而擄走，並於其
    後先後十一次打電話向被害人庚○○女兒及妻即證人癸○○勒索二百五十萬元之
    行為時，亦顯均有為自己不法所有之意圖，至為灼然。被告辛○○、戊○○此部
    分所述，顯均係事後卸責之詞，均不足採信。被告辛○○、戊○○二人擄人勒贖
    之犯行均臻明確，應予依法論科。
  (四)被告辛○○及戊○○雖請求與被害人庚○○、證人翁孝慈對質及行使詰問權。惟
    按命證人與被告對質與否，審理事實之法院，本有自由裁酌之權，均非當事人所
    得據為提起第三審上訴之適法理由；再原判決理由已敘明上訴人所舉證人謝某等
    ，與待證事實無重要關係，並無訊問之必要，亦無應於審判期日調查之證據而未
    予調查之當然違背法令情形。應認其上訴為違背法律上之程式，予以駁回。又刑
    事訴訟法第一百七十一條第二項僅規定因發見真實之必要得命證人與被告對質，
    是其應否對質，在審理事實之法院，本有自由裁酌之權，如果訊問證人後，已依
    同法第二百七十六條規定，將其陳述之要旨告知被告，予以辯解之機會，即使該
    證人未與對質，其訊問程序，亦非違法，分別有最高法院七十一年台上字第二七
    四四號及二十六年上字第一九０七號判例要旨可資參照。查被害人庚○○已於警
    訊、偵查中、原審及本院調查時多次到庭陳述明確，且於檢察官偵查中及原審審
    理時，多次與被告辛○○同庭應訊，原審法官甚且有當庭問被告「對（到庭之）
    被害人（亦係證人）所證有何意見？」被告辛○○答以「沒有，請庭上給予改過
    自新的機會，我知道我做的太過份了。」、被告戊○○則答以「沒有」（見原審
    卷第一三二頁），其當庭之對質及詰問權已受保障，而被害人庚○○於本院供稱
    ：「因為被告有二位交保中，我與他們站在一起很害怕，我們現在都不敢住在家
    裡，怕被他們查到騷擾」；證人癸○○供稱：「我一直想把可怕的情景忘掉，不
    願意再和被告見面，也不願意我女兒與被告接觸，因為我女兒未曾與被告見過面
    ，怕被被告知道我女兒以後對她不利。」、「孩子在學校讀書，而且我們怕孩子
    被被告認出，將來對孩子不利，希望不要再傳訊我們，我孩子也不願意跟他對質
    。」；證人翁孝慈亦供稱：「我會害怕，請不要讓我與被告見面。」各等語（以
    上均見本院卷第一一七、一二四頁），且本件事證至為明確，是被告辛○○於本
    院又請求與被害人庚○○對質，核無必要。又證人翁孝慈與被告戊○○未曾謀面
    ，證人翁孝慈亦於本院到庭具結證述明確，並一再表明因恐懼不願與被告見面等
    語，已如前述，且經本院將伊作證筆錄提示被告等人並告以要旨，予以被告等人
    辯解之機會，本案事實並已臻明確，是本院認亦尚無命證人翁孝慈與被告戊○○
    對質與進行詰問之必要。
  (五)至告訴人庚○○固另又指訴被告有刺傷伊右大拇指，及以電擊棒電擊伊左大腿一
    次，致伊受有傷害，並有診斷證明書及照片在卷為證（見第一八三九一號偵查卷
    第二三、三０頁）。惟查：被告始終否認有刺傷告訴人，且觀上開診斷書上載：
    「１右手大拇指撕裂傷２雙手手腕處瘀傷」，並無「刺傷」及傷害部位在左大腿
    之記載，又告訴人於警訊時亦自承：伊右拇指裂傷，係因手指遭歹徒以塑膠束緊
    繩綁住，伊極力鬆綁時所造成等語（見第一八三九一號偵查卷第一三頁）；於原
    審亦自承被告等人沒有動手打伊（見原審卷第六十頁）。是綜上所述，尚難證明
    被告有告訴人指述故意傷害之犯行，併此敘明。
二、查被告行為後，懲治盜匪條例業經於九十一年一月三十日經總統公布廢止，於同
    年二月一日失效，而修正後刑法第三百四十七條亦於同年一月三十日經總統公佈
    施行，於同年二月一日生效。而懲治盜匪條例於廢止前仍為有效，並非溯及失效
    ，且舊刑法第三百四十七條第一項在該條例有效期間內已停止其效力，亦即被告
    行為時之適用法律為懲治盜匪條例。廢止前懲治盜匪條例第二條第一項第九款規
    定：「意圖勒贖而擄人者，處死刑」修正後刑法第三百四十七條第一項規定：「
    意圖勒贖而擄人者，處死刑、無期徒刑或七年以上有期徒刑。」，經比較懲治盜
    匪條例與修正後刑法之規定，以修正後刑法第三百四十七條第一項之規定對於被
    告較為有利，依刑法第二條第一項前段之規定，應適用修正後刑法第三百四十七
    條第一項之規定論處。
三、核被告辛○○、戊○○二人所為，均係犯修正後刑法第三百四十七條第一項之意
    圖勒贖而擄人罪。被告二人以非法方法剝奪被害人庚○○之行動自由部分犯行，
    係其等所犯上開意圖勒贖而擄人罪之部分行為，不另論罪。被告二人就所犯上開
    意圖勒贖而擄人罪間，有犯意聯絡及行為分擔，均為共同正犯。又被告辛○○前
    於八十六年間因違反麻醉藥品管理條例案件，經臺灣板橋地方法院判處有期徒刑
    六月確定，並於八十六年十二月二十七日易科罰金執行完畢，此有本院刑案被告
    全國前案紀錄表及臺灣桃園地方法院檢察署刑案資料查註紀錄表各乙份可佐，其
    於執行完畢後五年內再犯有期徒刑以上之本罪，為累犯，應依刑法第四十七條之
    規定加重其刑（法定本刑為死刑、無期徒刑部分，依法不得加重）。
四、原審判決就被告辛○○及戊○○部分，以其等二人犯行明確，予以論罪科刑，固
    非無見，惟查被告行為後，懲治盜匪條例業經於九十一年一月三十日經總統公布
    廢止，於同年二月一日失效，而刑法第三百四十七條則同時修正生效，原審未及
    比較新舊法而為適用，已有未洽，且證人翁孝慈僅接到三通勒贖電話（見原審卷
    第一三一頁、本院卷第一二三頁），原審認係四通，與事實亦有不符。被告二人
    上訴意旨否認有擄人勒贖犯行，固無理由，然原審既有上開可議之處，仍應由本
    院將原判決關於被告辛○○、戊○○二人部分撤銷改判。爰審酌被告辛○○、戊○○二人均明知被害人庚○○與被告辛○○間並無二百五十萬元之債務糾紛，竟
    意圖為自己不法之所有，於擄走被害人後，共同向被害人之家屬勒索二百五十萬
    元之贖款，已嚴重損及被害人庚○○之身體、財產權益及社會之安全及秩序，暨
    其二人犯罪後否認犯罪之態度等一切情狀，各量處如主文第二項所示之刑。至於
    扣案之上開電擊棒乙支、膠帶乙團、手銬鑰匙乙支及童軍繩乙條，則分別係被告
    辛○○、戊○○二人所有供犯罪所用之物，業據本院認定如上，應依刑法第三十
    八條第一項第二款之規定，均宣告沒收之。另上開手銬乙付、剩餘膠帶乙捲、頭
    套乙個及大型垃圾袋乙個，並未扣案，且均遭被告戊○○丟棄而滅失，爰不另為
    沒收之諭知，併此說明。
乙、關於被告丙○○、乙○○部分（即駁回上訴部分）：
一、訊據上訴人即被告丙○○、乙○○均坦承於右揭時地由被告辛○○出面邀同其等
    出面，並夥同被告戊○○、「小龍」、「阿堯」等人，持上開膠帶乙捲、頭套乙
    個、手銬乙付、電擊棒乙支、童軍繩乙條等物，貼上被害人庚○○雙眼、嘴巴，
    並戴上頭套、手銬後，將被害人庚○○帶進上開Ｔ５─６９２號營業小客車，再
    由被告乙○○駕駛上開Ｔ５─６９２號營業小客車載同被告戊○○，並交由被告
    辛○○、戊○○二人處理等情不諱（見本院卷第六七頁），核與被害人庚○○迭
    次於警、偵訊中及原審審理時指稱：八十九年十一月二十九日凌晨三時五十分許
    ，伊自其上開住處騎機車外出時，突由被告丙○○、乙○○、戊○○及其他二名
    男子出面將伊攔下，並有人持手銬銬住伊雙手，及膠帶乙捲分別貼上伊之雙眼及
    嘴巴，即將伊押進上開Ｔ５─６９２號營業小客車後座上，戊○○再持上開頭套
    將伊之頭部罩住，接著，上開營業小客車行駛約三分鐘後停下來，即改由辛○○
    駕駛上開營業小客車，載同伊及戊○○二人等語相符（見第一八三九一號偵查卷
    第一二至一六、五三至五五頁，原審卷第一二九、一三０頁），並據被告辛○○
    、戊○○二人迭次於警、偵訊中及原審審理時供承屬實，有如上述，復有上開被
    害人庚○○上開受傷、所穿衣褲照片各乙份、被害人庚○○所提出上開診斷證明
    書乙紙在卷（見第一八三九一號偵查卷第三０、三二、二三頁）及扣案之上開童
    軍繩乙條、膠帶乙團、手銬鑰匙乙支及電擊棒乙支可稽，是被告丙○○、乙○○
    二人與被告辛○○、戊○○、「小龍」、「阿堯」等人共犯上開以非法方法剝奪
    被害人庚○○行動自由之罪責，洵堪認定，應予依法論科。
二、被告二人雖請求從輕量刑及宣告緩刑，但按關於刑之量定及緩刑之宣告，係實體
    法上賦予法院得為自由裁量之事項，倘其未有逾越法律所規定之範圍，或濫用其
    權限，即不得任意指摘為違法。又緩刑為法院刑罰權之運用，旨在獎勵自新，必
    須合於刑法第七十四條所定之條件，法院始得為之。經查：本件原審係審酌被告
    丙○○、乙○○犯罪動機、目的、手段、所生危害及犯罪後態度等一切情狀及被
    告丙○○為累犯後，始分別量處有期徒刑一年二月及一年，經核其刑之量定，均
    無不當。被告二人認原判決量刑過重，就原審法院適法範圍裁量權之行使為爭執
    ，惟原審量定刑期，已審酌被告之各種犯罪情狀，並無明顯失出，被告所辯量刑
    太重云云，顯無理由。又緩刑為刑罰權之運用，法院固有自由裁量之權，但被告
    丙○○係累犯，且被告乙○○及丙○○之犯罪情狀非輕及對社會治安之影響甚鉅
    ，本院審酌前情，自難宣告緩刑，併此敘明。
三、核被告丙○○、乙○○二人所為，均係犯刑法第三百零二條第一項之以非法方法
    剝奪人之行動自由罪。被告二人與被告辛○○、戊○○及外號「小龍」、「阿堯
    」之成年男子就所犯上開以非法方法剝奪人之行動自由罪間，有犯意聯絡及行為
    分擔，均為共同正犯。又被告丙○○於八十七年間因詐欺案件，經臺灣臺北地方
    法院判處有期徒刑九月確定，並於八十九年四月五日執行完畢，此有本院刑案被
    告全國前案紀錄表及臺灣桃園地方法院檢察署刑案資料查註紀錄表各乙份可佐，
    其於執行完畢後五年內再犯有期徒刑以上之本罪，為累犯，應依刑法第四十七條
    之規定加重其刑。再查被害人庚○○於本件案發時尚不認識從而亦不知被告丙○○、乙○○有參與（見第一八三九一號偵查卷第一五頁），而被告辛○○被捕後
    至被告丙○○、乙○○投案前亦未指出「阿南」、「阿正」之真實姓名、年籍（
    見同上偵查卷第七至九、三七至四０頁），被告丙○○、乙○○二人於其等上開
    犯行經警發覺前，即先於八十九年十二月三日主動到桃園縣警察局中壢分局自首
    陳述上開犯罪經過（見第一八五六一號偵查卷第六頁反面、一一頁反面），並於
  事後接受法院之審理，已符合刑法第六十二條前段規定自首之要件，故被告丙○○、乙○○二人應依自首之規定減輕其刑。被告丙○○部分並依法先加後減之。
四、原審判決關於丙○○及乙○○部分，以其等罪證明確，適用刑法第二十八條、第
    三百零二條第一項、第四十七條、第六十二條前段、罰金罰鍰提高標準條例第一
    條前段之規定，並審酌其二人犯行已嚴重損及被害人庚○○之身體權益及社會之
    安全及秩序暨其等犯罪後之態度等一切情狀，分別量處有期徒刑一月二月及一年
    ，並說明扣案之上開電擊棒乙支、膠帶乙團、手銬鑰匙乙支及童軍繩乙條分別係
    共犯辛○○、戊○○二人所有供共同妨害自由所用之物，依刑法第三十八條第一
    項第二款之規定宣告沒收之，另上開手銬乙付、剩餘膠帶乙捲、頭套乙個及大型
    垃圾袋乙個，因均遭被告戊○○丟棄而滅失，故不另為沒收之諭知，經核並無不
    當，被告丙○○、乙○○上訴意旨抗辯原審量刑過重，並請求宣告緩刑云云，核
    無理由，均應駁回。
據上論斷，應依刑事訴訟法第三百六十八條、第三百六十九條第一項前段、第三百六
十四條、第二百九十九條第一項前段，刑法第二條第一項前段、第二十八條、第三百
四十七條第一項（修正後）、第四十七條、第三十八條第一項第二款，判決如主文。
本案經檢察官張秋雲到庭執行職務。
中      華      民      國      九十一      年      三      月   十二   日
                              臺灣高等法院刑事第四庭
                                  審判長法  官  蔡  永  昌
                                        法  官  周  煙  平
                                        法  官  徐  昌  錦
右正本證明與原本無異。
如不服本判決應於收受送達後十日內向本院提出上訴書狀，其未敘述上訴之理由者並
得於提起上訴後十日內向本院補提理由書（均須按他造當事人之人數附繕本）。
                                        書記官  吳  金  來
中      華      民      國    九十一    年     三       月     十四     日
附錄    本判決論罪科刑法條：
刑法第三百四十七條第一項
 (擄人勒贖罪)
意圖勒贖，而擄人者，處死刑、無期徒刑或七年以上有期徒刑。
刑法第三百零二條第一項
 (剝奪他人行動自由罪)
私行拘禁或以其他非法方法，剝奪人之行動自由者，處五年以下有期徒刑
、拘役或三百元以下罰金。
